臺灣高等法院臺中分院刑事判決　　　95年度交上易字第1529號
上　訴　人
即　被　告　丙○○
上列上訴人因業務過失傷害案件，不服臺灣臺中地方法院95年度
交易字第419號中華民國95年9月21日第一審判決（起訴案號：臺
灣臺中地方法院檢察署95年度偵字第6212號），提起上訴，本院
判決如下：
    主    文
上訴駁回。
    事    實
一、丙○○係勝利交通事業有限公司之司機，平日從事駕駛營業
    用小客車（計程車）載送乘客為業務，為從事駕駛業務之人
    ，其於民國94年5月29日上午6時5分左右，駕駛牌照號碼2Q-
    547 號營業用小客車，沿臺中市○○○路由東海大學往市區
    方向行駛，行經速限時速50公里之臺中港路與朝富路交岔路
    口時，本應注意汽車行駛至有號誌之交岔路口，遇紅燈應依
    車道連貫暫停，不得前進，且前進中行車速度應依速限標誌
    之規定，並應注意車前狀況，隨時採取必要之安全措施，而
    依當時天候路況亦無不能注意之情形，竟疏於注意當時交岔
    路口之號誌已轉換為紅燈，而未煞停，仍欲直行通過該交岔
    路口，復超過該路段之行車速限而以時速至少60公里之速度
    直行，又疏於注意前方由無駕駛執照之黃怡龍（另由檢察官
    通緝偵辦中）所駕駛牌照號碼426-NK號營業用小客車附載乙
    ○○及其未成年子女林○○、林□□、林△△（分別於80年
    12月、82年6月3日及85年 6月20日出生，其餘年籍均詳卷）
    ，原沿臺中港路由市區往東海大學方向行駛，闖越紅燈且違
    反該交岔路口禁制左轉標誌而左轉，正往朝富路方向前進，
    丙○○仍欲直行通過該交岔路口，而不及煞停，致所駕駛之
    汽車車頭撞擊由黃怡龍所駕駛之汽車右側後車門部位，造成
    搭乘黃怡龍汽車之乙○○受有腦震盪、頭皮及前額裂傷10公
    分、右腋挫傷；林○○受有舌部撕裂傷（前側約 4公分長，
    後側 2公分長）、左側恥股閉鎖性骨折；林□□受有腦震盪
    、頭皮裂傷16公分、臉部裂傷 2公分；林△△受有輕微腦震
    盪、頸部扭傷。丙○○肇事後，在有偵查權限之公務人員查
    悉肇事者之前，主動向到場處理事故之員警表明其係肇事者
    ，自首而接受裁判。
二、案經林○○等三人之法定代理人林陳佩訴由臺中市警察局第
    六分局移送臺灣臺中地方法院檢察署檢察官偵查起訴。
    理    由
一、訊據上訴人即被告丙○○（以下簡稱被告）對於其平日從事
    駕駛計程車載送乘客為業務，而於前開時、地駕駛牌照號碼
    2Q-547號營業用小客車與黃怡龍所駕駛牌照號碼426-NH號營
    業用小客車撞擊肇事，致黃怡龍車上乘客乙○○受有腦震盪
    、頭皮及前額裂傷10公分、右腋挫傷；林○○受有舌部撕裂
    傷（前側約4公分長，後側2公分長）、左側恥股閉鎖性骨折
    ；林□□受有腦震盪、頭皮裂傷16公分、臉部裂傷 2公分；
    林△△受有輕微腦震盪、頸部扭傷等情，固不為爭執，但矢
    口否認其有業務過失傷害之犯行，辯稱：伊當日駕車按速限
    行駛，當時交通管制號誌為綠燈，本件交通事故係因證人黃
    怡龍無照駕駛，違規左轉所致等語。
二、經查：(一)肇事當時，被告係駕駛牌照號碼2Q-547號營業用小
    客車，沿臺中市○○○路由東海大學往市區方向行駛直行，
    而黃怡龍則由對向駕駛牌照號碼426-NH號營業用小客車附載
    乙○○、林○○、林□□、林△△，行經該處左轉往朝富路
    方向行駛，該路段之行車速限為時速50公里，交岔路口上方
    懸有禁止左轉標誌，二車撞擊後，被告所駕汽車之車頭凹陷
    扭曲，而黃怡龍所駕汽車右後車門凹陷扭曲、右後玻璃破損
    、右後葉子板凹陷扭曲、右後輪破損扭曲，肇事當時並無任
    何不能注意之情形等事實，有卷附警製道路交通事故調查報
    告表、現場圖、交通事故談話紀錄表、現場相片等件可稽。
    (二)被告雖辯稱當時其遵行車道之交通管制號誌為綠燈云云，
    惟據證人即當時乘坐在黃怡龍所駕駛之計程車內之乘客乙○
    ○迭次警詢時及檢察官偵查中暨原審審理時一致證稱：黃怡
    龍左轉時，當日號誌為紅燈等情明確在卷（見警卷第 7頁、
    偵查卷第5頁反面、原審卷第27-28頁），核與證人黃怡龍於
    警詢時供述相符。參證人乙○○於原審審理復證稱：「（問
    ：黃怡龍要轉朝富路之前有無停下來？）有停了一下再轉，
    當時號誌是紅燈。」等語。衡之事理，黃怡龍行經禁止左轉
    之交岔路口，欲違規左轉，必俟號誌轉換為紅燈之瞬間，趁
    對向汽車須停止，而橫向待行之汽車尚未前進之間隙，始能
    搶先轉彎。而揆之上揭雙方之車損情形況，亦顯認被告之汽
    車係在黃怡龍所駕汽車已完成左轉，車身回正後，始自其後
    右後車門部位予以衝撞無訛，是證人乙○○及黃怡龍之上開
    所述，核與事證情況相符，堪予採取。(三)再衡之黃怡龍汽車
    受衝撞後，車體嚴重凹損，可見被告當時行車之速率甚大，
    而據被告於警詢時表示：肇事時行車速率時速約七十五公里
    等語在卷 (見警卷第14頁反面），而於檢察官偵查中陳稱：
    車速約60公里等語（見偵查卷第五頁），而於原審審理時陳
    述：當時之時速只有 60-65公里等語（見原審卷第29頁），
    雖歷次所述之行車速率不一，但依「罪疑唯有利於被告」之
    證據原則，足認被告當時行車速度至少有時速六十公里，明
    顯超過該路段之行車速限。又被告之汽車既在黃怡龍之汽車
    轉向回正後，始自其右後車門部位撞擊，則黃怡龍之汽車已
    橫向擺置於被告之車前，被告若未超速行駛，並注意車前狀
    況，當可及時煞停閃避。(三)揆之上開事證情況，堪認本件交
    通事故發生，係由於被告未注意交通管制號誌已轉換為紅燈
    ，超過行車速限前進，且疏於注意車前有闖越紅燈違規左轉
    之黃怡龍汽車，不及煞停，致所駕駛之汽車車頭撞擊黃怡龍
    之汽車，要屬無疑。(四)按汽車駕駛人行駛時應注意車前狀況
    ，隨時採取必要之安全措施，行至有號誌之交岔路口，遇紅
    燈應依車道連貫暫停，且前進中之行車速度，應依速限標誌
    或標線之規定，道路交通安全規則第94條第3項、第102條第
    1項第11款、第93條第1項，分別定有明文可稽。查被告駕駛
    汽車行駛於道路上，自應遵守上開道路交通安全規則之規定
    ，其於天候、路況及視距均良好之情況，並無不能注意之情
    事，其駕駛汽車超速行經肇事地點，遇交岔路口號誌已變換
    為紅燈，且前方已有闖越紅燈違規左轉之黃怡龍汽車，竟未
    遵守上開行車義務，疏於注意車前狀況，而未及煞停，致所
    駕駛之汽車自側面衝撞黃怡龍之汽車，因此肇致本件交通事
    故，自應負過失責任。況本件交通事故經送請臺灣省臺中市
    區車輛行車事故鑑定委員會鑑定，復囑託臺灣省車輛行車事
    故覆議鑑定委員會覆議結果，皆認被告駕駛營業小客車超速
    行駛又違反號誌指示（闖紅燈）直行進入交岔路口，與黃怡
    龍駕駛營業小客車於交岔路口處違反標誌禁制不當左轉彎行
    ，同為肇事原因，有卷附臺灣省臺中市區車輛行車事故鑑定
    委員會94年11月14日中市行字第0945402529號號函覆鑑定（
    分析）意見及臺灣省車輛行車事故覆議鑑定委員會96年4月3
    日府覆議字第0966200800號覆函可參。(五)另被告平日係駕駛
    計程車載送乘客為業務，其於肇事當日亦駕駛供營業用之小
    客車（車主登記名義人勝利交通事業有限公司，設址臺中市
    ○區○○路86號 1樓）等情，除已據其陳明在卷外，復有行
    車執照影本及現場汽車照片可稽，足認其係從事駕駛業務之
    人無訛。本件交通事故乃因其業務上之過失所致甚明。
三、次查：本件交通事故，致搭乘黃怡龍所駕駛汽車之被害人乙
    ○○受有腦震盪、頭皮及前額裂傷10公分、右腋挫傷；被害
    人林○○受有舌部撕裂傷（前側約4公分長，後側2公分長）
    、左側恥股閉鎖性骨折；被害人林□□受有腦震盪、頭皮裂
    傷16公分、臉部裂傷 2公分；被害人林△△受有輕微腦震盪
    、頸部扭傷，已據其等提出澄清綜合醫院出診斷證明書 4份
    在卷可稽。堪認被害人等 4人確因被告行車過失致受上開傷
    害，且所受之傷害與被告之過失行為間，具有相當因果關係
    無訛。綜上所述，本案被告行車過失致告訴人受傷害之犯行
    ，事證明確，足以認定，自應依法論科。
四、查我國刑法業以中華民國94年2月2日總統華總一義字第0940
    0014901號令修正公布第1～3、5、10、11、15、16、19、25
    ～27、第四章章名、28～31、33～38、40～42、46、47、49
    、51、55、57～59、61～65、67、68、74～80、83～90、91
    -1、93、96、98、99、157、182、220、222、225、229-1、
     231、231-1、296-1、297、315-1、315-2、316、341、343
    條條文；增訂第40-1、75-1條條文；刪除第56、81、94、97
    、267、322、327、331、340、345、350條條文；並自95年7
    月 1日施行。被告行為後，其應適用之相關法律已有變更，
    茲就與本案適用有關之條文，比較說明如下：(一)法定刑中罰
    金刑部分：刑法第33條第 5款業經修正公布，修正後刑法第
    33條第 5款規定「罰金：新臺幣一千元以上，以百元計算之
    」，與修正前刑法第三十三條第五款規定「罰金：（銀元）
    一元以上」不同。比較新舊法結果，以修正前即行為時法較
    有利於被告，故依刑法第 2條第一項前段規定。本案被告所
    犯罪名之法定刑罰金部分，自應適用行為時之法律即修正前
    刑法第33條第 5款規定決定其罰金部分之法定刑。(二)易科罰
    金部分：刑法第41條亦經修正，修正後之該條第 1項規定為
    ：「犯最重本刑為五年以下有期徒刑以下之刑之罪，而受六
    個月以下有期徒刑或拘役之宣告者，得以新臺幣一千元、二
    千元或三千元折算一日，易科罰金。但確因不執行所宣告之
    刑，難收矯正之效，或難以維持法秩序者，不在此限」。修
    正前之該條第 1項規定則為：「犯最重本刑為五年以下有期
    徒刑以下之刑之罪，而受六個月以下有期徒刑或拘役之宣告
    ，因身體、教育、職業、家庭之關係或其他正當事由，執行
    顯有困難者，得以一元以上三元以下折算一日，易科罰金。
    但確因不執行所宣告之刑，難收矯正之效，或難以維持法秩
    序者，不在此限」。且被告行為後，罰金罰鍰提高標準條例
    第2條業已刪除，而刑法第41條第1項前段關於易科罰金之折
    算標準已由舊法之銀元100元、200元、300元修正為新台幣1
    千元、2千元、3千元，因屬科刑規範事項之變更，其折算標
    準為裁判時所應諭知，自有就新舊法規定比較之必要。本件
    之折算標準，經比較新舊法結果，以被告行為時之舊法較為
    有利於被告，是依刑法第2條第1項前段之規定，應適用被告
    行為時之舊法即依修正前刑法第41條第 1項前段、修正前罰
    金罰鍰提高標準條例第2條之規定，諭知以銀元3百元折算 1
    日為易科罰金之折算標準。(三)自首部分：修正前刑法第62條
    規定「對於未發覺之罪自首而受裁判者，減輕其刑。但有特
    別規定者，依其規定」，修正後刑法第62條則規定「對於未
    發覺之罪自首而受裁判者，得減輕其刑。但有特別規定者，
    依其規定」，此項變動影響行為人之刑罰法律效果，自屬刑
    法第二條第一項之「法律變更」。本件被告自首之時間為新
    修正刑法生效前，自應為新舊法比較，經比較新舊法結果，
    因修正前舊法規定為「必減」其刑，較有利於行為人，即新
    法之規定對於被告並無較為有利之情形，是依修正後刑法第
    2條第1項前段之規定，應適用被告行為時之法律，即應適用
    修正前刑法第62條之規定，減輕被告之刑。(四)被告行為後，
    刑法第55條關於想像競合犯之規定雖已有修正，然同條但書
    係科刑之限制，為法理之明文化，非屬法律變更（最高法院
    95年第 8次刑庭會議決議參照），是此部分應無比較新舊法
    之必要，應逕行適用被告行為時之法律。
五、核被告所為係犯刑法第284條第2項前段之業務過失傷害罪。
    被告係一業務過失傷害行為，同時致乙○○及其子女等 4人
    受傷害，係一行為而觸犯數相同罪名，為同種想像競合犯，
    應依刑法第55條之規定，從一業務過失傷害罪論處。查被告
    肇事後，於到場處理之員警未發覺前，即當場表明其係肇事
    者，有臺中市警察局（原審判決誤植為臺中縣警察局豐原分
    隊，應予更正）道路交通事故肇事人自首情形紀錄表在卷可
    憑（見原審卷第22頁），已符合刑法關於自首之要件，自應
    依修正前刑法第62條前段規定減輕其刑。原審以被告罪證明
    確，適用刑法第284條第2項前段、修正前刑法第62條前段、
    第41條第 1項前段之規定，予以論罪科刑，並詳敘審酌被告
    業務過失傷害之情節，行為所致被害人傷害情形暨犯後之態
    度等一切情狀，量處有期徒刑 3月，認事用法並無不合，量
    刑亦屬妥適。被告上訴指摘原審判決不當，請求撤銷改判，
    核無理由，應予駁回。再本件交通事故由被告確有業務上行
    車過失致人傷害之犯行，其迄仍推諉其責，未能賠償告訴人
    等人之損害，以徵得其等諒解，雖雖據卷附臺灣高等法院被
    告前案紀錄表所載，其自69年間因犯偽造文書案，經法院判
    處有期徒刑 8月確定，執行完畢後五年之內未曾因故意犯罪
    受有期徒刑以上刑之宣告之前科紀錄，且目前罹患疾病，有
    其提出之診斷證明書為憑，因所處之刑係屬得易科罰金之刑
    ，仍不允宣告緩刑，附此敘明。
據上論結，應依刑事訴訟法第368條，判決如主文。
本案經檢察官甲○○到庭執行職務。
中　　華　　民　　國　　96　　年　　6 　　月　　5 　　日
            刑事第三庭  審判長法　官  王  增  瑜
                              法　官  廖  柏  基
                              法　官  蔡  紹  良
上列正本證明與原本無異。
不得上訴。
                              書記官  江  丞  晏
中　　華　　民　　國　　96　　年　　6　　月　　5　　日
附錄論罪科刑法條：中華民國刑法第284條第2項(過失傷害罪)
從事業務之人，因業務上之過失傷害人者，處 1年以下有期徒刑
、拘役或1千元以下罰金，致重傷者，處3年以下有期徒刑、拘役
或2千元以下罰金。